【裁判字號】    97,交聲,526
【裁判日期】    970418
【裁判案由】    聲明異議
【裁判全文】
臺灣彰化地方法院交通事件裁定        97年度交聲字第526 號
移送機關即
原處分機關  交通部公路總局臺中區監理所彰化監理站
異  議  人
即受處分人  甲○○
上列受處分人因違反道路交通管理處罰條例案件，對於交通部公
路總局臺中區監理所彰化監理站中華民國95年4 月11日所為之處
分（原處分案號：彰監四字第裁64-GC0000000號）聲明異議，本
院裁定如下：
    主    文
異議駁回。
    理    由
一、按受處分人不服道路交通管理處罰條例第8 條所定主管機關
    所為之處罰者，得於接到裁決書之翌日起20日內，向管轄地
    方法院聲明異議，道路交通管理處罰條例第87條第1 項定有
    明文。又交通法庭認聲明異議不合法律上之程式，且無從補
    正者，應以裁定駁回之；依道路交通管理處罰條例第87條規
    定向管轄法院聲明異議之期間，自裁決送達之翌日起算，並
    得依法扣除在途期間；交通法庭認聲明異議不合法律上之程
    式，且無從補正，或其異議權已喪失者，應以裁定駁回之，
    道路交通案件處理辦法第12條、第18條亦分別訂有明文。另
    道路交通異議案件，當事人非居住於處罰機關所在之鄉、鎮
    、市，但居住於受理聲明異議案件法院之管轄區域者，依法
    院訴訟當事人在途期間標準第4 條之規定，應依同標準第 2
    條第1 款中之地方法院在途期間欄所載日數，扣除在途期間
    。
二、次按處理違反道路交通管理事件，有關文書送達之程序，依
    行政程序法之規定。送達，於應受送達人之住居所、事務所
    或營業所為之。於應送達處所不獲會晤應受送達人時，得將
    文書付與有辨別事理能力之同居人、受僱人或應送達處所之
    接收郵件人員。送達，不能依前2 條規定為之者，得將文書
    寄存送達地之地方自治或警察機關，並作送達通知書2 份，
    1 份黏貼於應受送達人住居所、事務所、營業所或其就業處
    所門首，另1 份交由鄰居轉交或置於該送達處所信箱或其他
    適當位置，以為送達。前項情形，由郵政機關為送達者，得
    將文書寄存於送達地之郵政機關。寄存機關自收受寄存文書
    之日起，應保存3 個月。法院受理有關交通事件，準用刑事
    訴訟法之規定。送達文書，除本章有特別規定外，準用民事
    訴訟法之規定。寄存送達，自寄存之日起，經10日發生效力
    。違反道路交通管理事件統一裁罰基準及處理細則第5 條、
    行政程序法第72條第1 項前段、第73條第1 項、第74條，道
    路交通管理處罰條例第89條、刑事訴訟法第62條、民事訴訟
    法第138 條第2 項亦分別載有明文。
三、聲明異議意旨略以：異議人即受處分人甲○○對於民國（下
    同）93年7 月1 日中午12時34分，在臺中市○○路、河南路
    路口，駕駛其所有之車號GZI-628 號輕型機車，未依標誌標
    線號誌指示二段式左轉之違規事實，並不爭執，然表示其戶
    籍地目前無人居住，其與弟弟、爺爺、奶奶租屋居住於臺中
    ，無法更改戶籍地址為臺中租屋處，致裁決書寄達其戶籍地
    址時，其未能親自收受云云，爰依法聲明異議。
四、經查：
（一）本件受處分人甲○○之戶籍地址係「彰化縣鹿港鎮○○路
      71號」，有個人基本資料查詢結果1 紙在卷可稽（見本院
      97年度交聲字第526 號卷第7 頁），原處分機關向受處分
      人之前開地址所為之送達行為，並無不法，惟原處分機關
      就受處分人上開違規事件，於95年4 月11日所為之彰監四
      字第裁64-GC0000000號違反道路交通事件裁決書，經交由
      郵政機關向受處分人位於「彰化縣鹿港鎮○○路71號」之
      住所地為送達後，因未獲會晤應受送達人本人，亦無受領
      文書之同居人、受僱人或應受送達處分接收郵件人員，已
      將該送達文書自95年4 月12日起寄存於彰化縣鹿港郵局，
      並作送達通知書2 份，1 份黏貼於應受送達人住居所門首
      ，1 份置於於該受送達處所信箱或其他適當位置，以為送
      達，此有原處分機關之送達證書影本1 份在卷足憑（見本
      院97年度交聲字第526 號卷第4 頁），堪認本件裁決書業
      已符合行政程序法第74條規定，為寄存送達，縱令受處分
      人並未前往領取該通知書，仍自寄存之日起，經10日發生
      效力，受處分人如對是項裁決不服欲提起異議，依照首開
      說明，應自送達生效之翌日即95年4 月23日起算20日，至
      95年5 月12日止為之。
（二）另本件受處分人住於彰化縣鹿港鎮○○路71號，依照道路
      交通案件處理辦法第12條及法院訴訟當事人在途期間標準
      第4 條之規定，其在途期間為2 日，應加計之。從而受處
      分人至遲應於95年5 月14日（該日為星期日，故延至95年
      5 月15日）以前，向原處分機關提出異議，始為合法。然
      受處分人卻遲至97年4 月7 日始向彰化監理站提出異議書
      狀，此有蓋有彰化監理站公文收文專用章之聲明異議狀 1
      份存卷可考（見本院97年度交聲字第526 號卷第1 頁），
      顯已逾20日之異議期間，是受處分人之聲明異議顯然不合
      法律上程式，且無從補正，核諸前揭說明，自應予以駁回
      。
五、據上論斷，應依道路交通案件處理辦法第18條前段，裁定如
    主文。
中    華    民    國     97    年    4    月    18    日
                         刑事第三庭   法  官  林秉暉
以上正本證明與原本無異。
如不服本裁定，應於裁定送達後5日內向本院提出抗告狀（須附
繕本）。
中    華    民    國    97    年    4     月    22    日
                                      書記官  梁高賓


司法院資訊處製作；財團法人民間司法改革基金會備份。
